臺灣高雄地方法院民事判決　　　　　　 96年度簡上字第175號
上　訴　人　甲○○
被　上訴人　丙○○
上當事人間請求給付委任報酬事件，上訴人對於民國96年6 月29
日本院鳳山簡易庭96年度鳳簡字第1074號第一審判決提起上訴，
本院於民國96年11月7 日言詞辯論終結，判決如下：
    主      文
上訴駁回。
第二審訴訟費用由上訴人負擔。
    事實及理由
一、按於簡易訴訟第二審上訴程序為訴之變更或追加，非經他造
    同意，不得為之，但擴張或減縮應受判決事項之聲明者，不
    在此限，民事訴訟法第436 條之1 第3 項、第446 條第1 項
    、第255 條第1 項第3 款分別定有明文。本件上訴人於原審
    係請求被上訴人給付承攬報酬新臺幣（下同）230,300 元，
    及自起訴狀繕本送達之翌日起至清償日止，按年息5%計算之
    利息（見原審卷第1 至2 頁）；嗣於本院就本金部分減縮請
    求金額為225,500 元（見本院卷第66頁），另就利息起算日
    減縮至96年6 月29日起算（見本院卷第114 頁），經核均屬
    減縮應受判決事項之聲明，依首揭規定，自均應准許之。
二、上訴人起訴主張：被上訴人與訴外人丁○○於民國95年6 月
    間，就丁○○所有坐落高雄市○○區○○街38號房屋（下稱
    系爭房屋），簽訂「房屋增建工程承攬合約書」，約定由被
    上訴人負責系爭房屋之改建工程，被上訴人乃於95年6 月底
    ，委託上訴人承攬施作系爭房屋之鋁門窗，上訴人乃於同年
    7 月間前往丈量，並於同年11月間在系爭房屋裝置鋁門完畢
    ，被上訴人竟積欠承攬報酬225,300 元未給付，爰依承攬契
    約之法律關係，請求被上訴人給付承攬報酬230,300 元及自
    起訴狀繕本送達之翌日起至清償日止，按年息5%計算之利息
    等語（原審為上訴人全部敗訴之判決，經上訴人上訴）。於
    本院聲明：(一)原判決關於下列第二項部分廢棄。(二)被上訴人
    應給付上訴人225, 500元，及自96年6 月29日起至清償日止
    ，按年息5%計算之利息。
三、被上訴人則以：被上訴人承攬系爭房屋之改建工程後，隨即
    轉包由訴外人乙○○承攬施作，上訴人則為乙○○之協力廠
    商，兩造間並無任何契約關係。嗣因丁○○於96年1 月1 日
    藉詞通知停工，被上訴人乃通知乙○○轉告協力廠商勿再送
    材料及進場施工，上訴人竟未予理會，私下與丁○○協議繼
    續進場施工，則上訴人自應向丁○○請求承攬報酬，而不得
    向被上訴人請求給付承攬報酬等語置辯，並求為判決如主文
    所示。
四、兩造不爭執事項：
    上訴人除曾施作系爭房屋之鋁門窗外，尚曾受乙○○之委託
    ，承攬施作高雄市○○路、南臺橫路、中正市○○○○街61
    號及鼎強街等處之鋁門窗等節，為兩造所不爭執（見本院卷
    第176 頁），並有兩造不爭執其真正之估價單、乙○○與朱
    彩雲簽訂之工程合約書各1 份附卷可稽（見本院卷第3 頁、
    第22頁），堪認為真實。
五、本件兩造之爭點在於：(一)兩造間是否成立施作鋁門窗之承攬
    契約？(二)上訴人就施作之鋁門窗得請求之工程款若干？茲分
    述本院得心證之理由如下：
  (一)兩造間是否成立施作鋁門窗之承攬契約？
  1.按稱承攬者，謂當事人約定，一方為他方完成一定之工作，
    他方俟工作完成，給付報酬之契約。當事人主張有利於己之
    事實者，就其事實有舉證之責任，民法第490 條第1 項、民
    事訴訟法第277 條前段分別定有明文。而主張法律關係存在
    之當事人，須就該法律關係發生所須具備之特別要件，負舉
    證之責任，最高法院48年臺上字第887 號著有判例可資參照
    。本件上訴人請求被上訴人給付承攬報酬，依前揭說明，其
    自應就兩造間存有承攬契約一事，負舉證之責。
  2.經查：被上訴人向丁○○承攬之系爭房屋增建工程，已於95
    年6 月18日轉包由乙○○負責施作，乙○○除負責進材料與
    僱工外，更每日在現場督工，上訴人亦係由乙○○通知到場
    施作鋁門窗等情，業據證人即實際施作系爭房屋增建工程之
    乙○○到庭證述明確（見本院卷第185 至186 頁），而上訴
    人亦不爭執係乙○○通知其施作系爭房屋之鋁門窗（見原審
    卷第12頁、本院卷第191 頁、第216 頁），此外，並有兩造
    不爭執其真正之96年6 月18日房屋增建工程承攬合約書及支
    付工程款收據24紙在卷可參（見本院卷第216 頁、第74頁至
    第82頁），是乙○○向被上訴人承攬系爭房屋之增建工程後
    ，通知上訴人施作系爭房屋增建工程之部分即鋁門窗工程，
    顯見有關鋁門窗之承攬契約，係存於乙○○與上訴人間。另
    依卷附郭谷禎出具之收據、出貨磅單、估價單、估價明細單
    、送貨單、統一發票收據、工資請款單等資料（本院卷第31
    至65頁），顯示有關施作系爭房屋增建工程所需之鋼鐵、砂
    石、混凝土、木材、模板等材料，均係由乙○○負責通知進
    貨，而有關打壁工人、粗工、水泥工等現場施作工人之工資
    ，亦由乙○○負責支付，核與乙○○前揭證述相符，再上訴
    人除施作系爭房屋之鋁門窗後，尚曾受乙○○之託，施作高
    雄市○○路等處之鋁門窗，亦如前述，又觀諸被上訴人與乙
    ○○簽訂之95年6 月18日房屋增建工程承攬合約書，其中有
    關門窗之裝設，本即為乙○○承攬施作之範圍（見本院卷第
    75頁），因上訴人早為乙○○承攬工程後承包鋁門窗施作之
    協力廠商，本件於被上訴人將系爭房屋之增建工程轉包與乙
    ○○後，亦已由乙○○實際負責系爭房屋增建工程之施作，
    又系爭房屋之鋁門窗工程既為乙○○負責施作之範圍，被上
    訴人自無需越俎代庖，再行委託上訴人施作系爭房屋之鋁門
    窗工程。故被上訴人抗辯其與上訴人間未有承攬契約關係，
    應為真實。
  3.上訴人雖以丁○○曾告知其系爭房屋之增建工程承包商為被
    上訴人，乙○○則為被上訴人之工地主任為由，主張其係與
    被上訴人成立承攬契約等語（見本院卷第191 頁），並提出
    估價單1 份為證（見原審卷第3 頁）。然查：證人即系爭房
    屋之屋主丁○○到庭係證稱：負責組立紅磚與板模、灌漿之
    工人均為臨時工，不清楚這些工人與被上訴人、乙○○之關
    係為何，其僅聽上訴人表示其係協助乙○○施工，亦不清楚
    上訴人與被上訴人、乙○○間之關係等語（見本院卷第182
    至18 3頁），顯示證人丁○○僅知上訴人係協助乙○○施工
    ，且對於被上訴人、乙○○與現場工人間之關係，並非清楚
    ，則其應未向上訴人表示乙○○係被上訴人之工地主任，故
    上訴人前揭主張，顯不足採。又上訴人提出之估價單1 紙，
    係上訴人施作系爭房屋之鋁門窗後，自行書寫施作鋁門窗之
    內容，以利請款一情，已為上訴人所自承（見本院卷第115
    頁），則該估價單既係上訴人事後自行製作，自不足以認定
    上訴人係受被上訴人之託而施作。況且，該估價單並未記載
    開立之日期與交付之對象（見原審卷第3 頁），尚難認該估
    價單即為受被上訴人委託施作鋁門窗工程而開立。此外，上
    訴人就其與被上訴人間存有承攬契約一節，並無其他舉證，
    揆諸前揭說明，即難認被上訴人與上訴人間存有承攬契約關
    係，而負有給付承攬報酬之義務。
  (二)上訴人就施作之鋁門窗得請求之工程款若干？
    本院既已認定兩造間並未有承攬契約關係，則上訴人自無從
    請求被上訴人給付承攬報酬，是上訴人就其施作系爭房屋鋁
    門窗之工程款若干，即無審究之必要，附此敘明。
六、綜上所述，上訴人主張其與被上訴人間成立承攬契約，被上
    訴人並積欠承攬報酬225,300 元未付等語，並未舉證以實其
    說，而難採信。被上訴人抗辯兩造間並無任何契約關係，其
    對上訴人不負有給付承攬報酬，應屬可信。從而，上訴人依
    承攬契約法律關係，請求被上訴人給付225,300 元，及自96
    年6 月29日起至清償日止按年息5%計算之利息，為無理由，
    應予駁回。原審為上訴人敗訴之判決，核無不合。上訴意旨
    猶執前詞指摘原判決不當，求予廢棄改判，為無理由，應予
    駁回。
七、據上論結，本件上訴為無理由，依民事訴訟法第436條之1第
    3 項、第449條第1項、第78條，判決如主文。
中　　華　　民　　國　　96　　年　　11　　月　　21　　日
                  民事第七庭  審判長法　官  謝靜雯
                                    法  官  賴文姍
                                    法  官  高增泓
上為正本係照原本作成。
本判決不得上訴。
中　　華　　民　　國　　96　　年　　11　　月　　21　　日
                                    書記官　王芷鈴
